【裁判字號】    89,易,2766
【裁判日期】    900417
【裁判案由】    詐欺
【裁判全文】
臺灣臺北地方法院刑事判決                        八十九年度易字第二七六六號
    公訴人  臺灣臺北地方法院檢察署檢察官
    被  告  乙○○
右列被告因詐欺案件，經檢察官提起公訴（八十九年度偵字第七號），本院判決如左
：
    主  文
乙○○連續意圖為自己不法之所有，以詐術使人將本人之物交付，處有期徒刑陸月，
如易科罰金以參佰元折算壹日；又意圖為自己不法之所有，以詐術得財產上不法之利
益，處有期徒刑參月，如易科罰金以參佰元折算壹日。應執行有期徒刑捌月，如易科
罰金，以參佰元折算壹日。
    事  實
一、乙○○明知其因負債金額高於清償能力，已無清償任何債務之能力，竟基於意圖
    為自己不法所有之概括犯意，自民國八十八年五月二十六日起至同年六月間止，
    隱瞞其無償債能力之事實，連續以附表所示之虛構事由，於附表編號一、二、四
    、五、六、七、八、九所示之時間地點，向丁○○、壬○○、丙○○、癸○○、
    己○○、庚○○、張銘輝、甲○○等人，詐取前述附表所對應之款項，使丁○○
    等人因而陷於錯誤，如數交付金錢予乙○○。乙○○並意圖為自己不法之所有，
    明知自己無清償貸款之能力，竟於附表編號三所示之時地，以其岳母生病之不實
    事由，邀辛○○為其擔任保證人，向誠泰銀行永和分行申請信用貸款，致辛○○
    陷於錯誤，同意向銀行擔保於債務人乙○○無法依約清償主債務時，願立於保證
    人之地位清償；嗣乙○○於取得新臺幣（下同）十二萬五千元信用貸款後，果未
    對銀行為清償行為，致保證人辛○○只得代為清償債務，而乙○○僅於事後清償
    辛○○一萬五千元，因此獲得由辛○○代為清償銀行債務之不法利益（詳細犯罪
    時間、地點、方法、被害人姓名、被害物品詳如附表所示）。嗣後乙○○無故離
    職，逃逸無蹤，經丁○○等人催討無著，始知上情。
二、案經丁○○訴由臺灣臺北地方法院檢察署檢察官偵查起訴。
    理  由
一、訊據被告乙○○固坦承借款及邀辛○○任保證人時即知無力清償債款，仍以不實
    事由多次借款之事實不諱，惟矢口否認有以出售手機之不實事由詐騙金錢之犯行
    ，辯稱：賣手機之事係被他人欺騙，因其於八十八年十一月匯款給張添財購買手
    機，但後來找不到張添財始無法履行云云。惟查：右開事實，分別據被害人丁○○、壬○○、辛○○、丙○○、癸○○、己○○、戊○○、甲○○於偵審中指訴
    甚詳，並有被告所立之借據影本及本票影本在卷可按，足證被告於借款之初即明
    知無清償能力，仍連續多次向友人以不實事由借款或取得金錢，有為自己不法所
    有之意圖。又查：被告向壬○○、癸○○、己○○推銷手機及收取貨款之時間，
    係在八十八年六月間，然被告於同年七月間即行離職不知去向，且未再行與被害
    人聯絡，此為被告所自承，並據證人己○○證稱：八十八年五、六月間，被告騙
    稱有一批手機要便宜賣，故交付一萬五千元向被告買五支，結果交付款項三天後
    ，被告即行離職等語明確（本院九十年三月一日訊問筆錄參照），證人壬○○亦
    到庭證稱：被告八十八年六月間說有便宜手機要賣，每支三千元，共交付二十支
    手機價金計六萬元予被告，被告說要到七月中旬才交付手機等語明確（本院九十
    年三月一日訊問筆錄參照）。足見被告謊稱七月中旬即可交付手機，然卻於七月
    間即行離職不知去向，復未主動與被害人聯絡，且自稱遲至十一月間始匯款予張
    添財，此與被告向被害人所稱七月中旬即可交付手機之時間相隔甚遠，其以出售
    手機為由，收取價金，顯係施用詐術而有不法所有意圖。參以：被告若確有購買
    手機並匯款予張添財之情事，何以於偵審中從未提出此一辯解，而遲至最後審理
    期日始為此答辯？綜上所述，本件事證已明，被告所辯顯係卸責之詞，不足採信
    ，其犯行堪以認定。
二、核被告所為係犯刑法第三百三十九條第一項之詐欺取財罪及同法條第二項之詐欺
    得利罪。查被告附表編號三之犯行，係向誠泰銀行信用貸款十二萬五千元，施用
    詐術邀由被害人辛○○作保，並由被害人辛○○代為還款後，僅清償被害人一萬
    五千元，被告係取得免於清償債務之利益，故其所為應係犯刑法第三百三十九條
    第二項之詐欺得利罪，公訴意旨漏未斟酌此點，起訴認被告此部份犯行係犯刑法
    第三百三十九條第一項之詐欺取財罪，尚有未洽，惟其基本事實同一，本院自應
    變更起訴法條審判。被告多次詐欺取財犯行之時間緊接，犯意概括，觸犯構成要
    件相同之罪名，依連續犯規定論以一罪，並依法加重其刑。被告所犯連續詐欺取
    財與詐欺得利二罪，犯意個別，行為互殊，應分論併罰。爰審酌被告無清償之意
    願及能力，仍以不實理由向被害人詐取財物及利益，侵害他人財產法益，及其手
    段、目的、動機、犯罪後態度等一切情狀，分別量處如主文所示之刑。又查被告
    行為後，刑法第四十一條業於九十年一月十日修正公佈施行，於同年月十二日生
    效，關於易科罰金之條件業經修正為同法條第一項「犯最重本刑為五年以下有期
    徒刑以下之刑之罪，而受六個月以下有期徒刑或拘役之宣告，因身體、教育、職
    業、家庭之關係或其他正當事由，執行顯有困難者，得以一元以上三元以下折算
    一日，易科罰金」及同法條第二項「併合處罰之數罪，均有前項情形，其應執行
    之刑逾六月者，亦同」，經比較新舊法結果，以新法有利於被告，應依刑法第二
    條第一項前段適用裁判時之法律，就前述宣告刑分別依修正後刑法第四十一條第
    一項諭知易科罰金之折算標準，並定其應執行之刑且依同法第四十一條第二款規
    定諭知易科罰金折算標準。
據上論斷，應依刑事訴訟法第二百九十九條第一項前段、第三百條，刑法第二條第一
項前段、第五十六條、第三百三十九條第一項、第二項、第五十一條第五款、第四十
一條，罰金罰鍰提高標準條例第一項前段、第二項，判決如主文。
本案經檢察官陳進德到庭執行職務。
中        華        民        國      九十    年    四    月    十七    日
                                      臺灣臺北地方法院刑事第八庭
                                          法  官  朱  瑞  娟
右正本證明與原本無異
如不服本判決，應於判決送達後十日內，向本院提出上訴狀。
                                          書記官  葉  金  發
中        華        民        國      九十    年    四    月    二十    日
附錄法條
刑法第三百三十九條
意圖為自己或第三人不法之所有，以詐術使人將本人或第三人之物交付者，處五年以
下有期徒刑、拘役或科或併科一千元以下罰金。
以前項方法得財產上不法之利益或使第三人得之者亦同。
前二項之未遂犯罰之。


司法院資訊處製作；財團法人民間司法改革基金會備份。
